【裁判字號】    99,事聲更,2
【裁判日期】    990611
【裁判案由】    聲明異議
【裁判全文】
臺灣臺南地方法院民事裁定             99年度事聲更字第2號
異  議  人  甲○○
相  對  人  中租迪和股份有限公司
法定代理人  丙○○
相  對  人  東南旅行社股份有限公司
法定代理人  丁○○
相  對  人  戊○○
            乙○○○○○○
上列當事人間因給付票款強制執行事件，異議人對於民國98年4
月21日本院民事執行處司法事務官所為97年度執字第54605號裁
定聲明異議，經本院於民國98年8月13日裁定駁回（98年度事聲
字第40號），異議人不服提起抗告，經臺灣高等法院臺南分院於
民國99年4月26日裁定廢棄原裁定（99年度抗更（一）字第1號）
，本院更為裁定如下：
    主  文
原裁定廢棄。
    理  由
一、本件異議意旨略以：本件安安牙醫診所係異議人所獨資經營
    ，該診所之醫療收入扣除必要支出後，即為異議人因執行業
    務所得之薪資，原裁定未查及此，竟認診所之醫療收入與診
    所經營人之薪資，不可等同視之，而認本件不適用扣薪方式
    執行云云，實有未洽。又異議人與第三人中央健康保險局南
    區分局（下稱健保局）之健保醫療給付債權，雖屬行政契約
    關係所得請求之公法上給付，惟該行政契約係屬2年一簽之
    契約，並由異議人按月申報健保醫療給付，經健保局核付後
    先給付約9成，剩餘成數約2個星期後予以核發，足徵該行政
    契約係屬繼續性給付性質之契約，且該債權之發生亦係每月
    可得確定並定期繼續發生，非原裁定所認定無從確定。縱如
    原裁定所認健保局均先行按診所已核付案件之點數計算核定
    付款後，再按季依點值結算之結果追扣或補付，通常以追扣
    居多云云，然健保局既有上揭核算付款之方式，即使有追扣
    或補付，該健保給付款仍非不可確定，否則原審又如何得對
    該無從確定之健保給付核發執行命令，禁止異議人收取對健
    保局之醫療給付債權？是以異議人既須按月申報健保醫療給
    付，則異議人診所現今之實際收入金額為何，非不可向健保
    局查明，原裁定竟遽以異議人所檢附資料，認尚不能證明現
    今異議人診所實際收入金額云云，即有未當。且異議人之妻
    自民國96年間即因育嬰留職，目前亦無所得收入，一家生活
    所需均賴異議人支付。若原裁定稱已酌留「掛號費收入及非
    健保收入」供生活所需費用云云，則異議人依該酌留之部分
    ，尚不足以支付異議人診所之租金及員工薪資，遑論支應異
    議人及異議人親屬生活所需，為此爰提起異議，求為廢棄原
    裁定云云。
二、按就債務人對於第三人之金錢債權為執行時，執行法院應發
    扣押命令禁止債務人收取或為其他處分，並禁止第三人向債
    務人清償，強制執行法第115條第1項定有明文。所稱金錢債
    權，並不以民法上發生之債權為限，即公法關係所生之請求
    權，如公務員之俸給請求權等，亦包括在內，最高法院著有
    55年台上字第281號判例意旨足參。又強制執行法第115條之
    1第1項：「對於薪資或其他繼續性給付之債權所為強制執行
    ，於債權人之債權額及強制執行費用額之範圍內，其效力及
    於扣押後應受及增加之給付。」之規定，係屬執行效力範圍
    之規範，執行法院就薪資或其他繼續性給付債權核發扣押命
    令，仍應依第115條第1項規定辦理。又該條所謂「繼續性給
    付之債權」，指以特定之法律關係為基礎，將來確實繼續發
    生之債權，此種繼續性給付之債權，雖不必為一定之金額、
    日期，但必須具有某程度之週期性與規則性，始足當之。經
    查，本件第三人健保局核付異議人之健保醫療給付，乃繫於
    異議人每月所申報醫療費用項目及數額，並非一次給付可完
    結，健保局固有審查異議人所申報費用項目及數額，而有扣
    減或補付致實際給付數額不一之情形，但健保局經核算後仍
    會依次給付予異議人，其給付數額係可得確定。健保局之核
    付既有其週期性及規則性，給付數額又係可得確定，其性質
    自屬繼續性債之關係。原裁定以健保局核付異議人之健保給
    付債權，其債權發生與否並非每月可得確定，非屬繼續性給
    付之債權，容有誤解。又強制執行法第115條之1第1項係規
    定「對於薪資或其他繼續性給付之債權．．．」，亦即對於
    性質上屬繼續性給付之債權者即有適用，「薪資」債權僅為
    例示規定。本件異議人對於第三人健保局之健保給付債權，
    既屬繼續性給付之債權，即有強制執行法第115條之1第1項
    規定之適用，應將執行效力範圍及於扣押後應受及增加之給
    付。原裁定以異議人對於第三人健保局之健保給付債權，性
    質上非薪資收入，遽認無強制執行法第115條之1第1項規定
    之適用，尚非的論。
三、異議人雖自承其除健保局之健保給付外，尚有掛號費及非健
    保收入，然以掛號費及非健保收入尚不足以支付異議人診所
    之租金及員工薪資，遑論支應異議人及異議人親屬生活所需
    等語置辯。經查，強制執行法第122條：「債務人對於第三
    人之債權，係維持債務人及其共同生活之親屬生活所必需者
    ，不得為強制執行。」之規定，係設於同法第2章第5節對其
    他財產權之執行，不論依同法第115條就債務人對於第三人
    之金錢債權，抑或依同法第115條之1對於薪資或其他繼續性
    給付之債權所為強制執行，均有適用。因之，債權人聲請強
    制執行債務人對於第三人之債權（包括債務人對於第三人之
    金錢債權，及債務人對第三人之薪資或其他繼續性給付之債
    權），執行法院自應調查該債務人對於第三人之債權，是否
    係維持債務人及其共同生活之親屬生活所必需，倘該債務人
    對於第三人之債權之全部或一部，係維持債務人及其共同生
    活之親屬生活所必需，依第122條之規定，自不得對之強制
    執行。查異議人固有掛號費及非健保收入，然其亦須支出診
    所之租金及員工薪資等必要費用，原審未詳為調查異議人診
    所之掛號費及非健保收入，於扣除異議人診所之租金及員工
    薪資等必要費用後，是否足以維持異議人及其共同生活之親
    屬生活所必需；異議人對健保局之健保給付債權是否係維持
    異議人及其共同生活之親屬生活所必需，徒以「異議人所提
    96年度執行業務者費用標準所載，西醫師之收入包含健保給
    付、掛號費收入及非健保收入等，本院僅執行異議人對第三
    人之健保給付請求，至掛號費收入及非健保收入二者則不在
    執行範圍內，業已酌留其生活所需費用，．．．，當無侵害
    其權益之情。」為由，遽認異議人對第三人健保局之健保給
    付債權應全部列入執行範圍，自非妥適。
四、綜上所述，原執行法院認異議人對第三人健保局之健保給付
    債權非屬繼續性給付之債權，應全部列入執行範圍，因而裁
    定駁回異議人之聲明異議，即有未洽。異議意旨據此指摘原
    裁定不當，聲明廢棄，為有理由。爰由本院予以廢棄，發回
    本院民事執行處更為適法之處理。
五、據上論結，本件異議為有理由，依強制執行法第30條之1、
    民事訴訟法第240條之4第3項，裁定如主文。
中    華    民    國    99    年    6     月    11    日
                  民事第三庭    法  官  蘇正賢
以上正本係照原本作成
如對本裁定抗告，應於收受裁定正本送達後10日內向本院提出抗
告狀，並繳納抗告裁判費新台幣1,000元整。
中    華    民    國    99    年    6     月    11    日
                                書記官  陳美萍

司法院資訊處製作；財團法人民間司法改革基金會備份。
